臺灣高等法院臺南分院刑事判決
109年度上訴字第1450號
上  訴  人  臺灣臺南地方檢察署檢察官
被      告  高振豪


指定辯護人  本院公設辯護人簡松柏
上列上訴人因被告違反槍砲彈藥刀械管制條例案件，不服臺灣臺
南地方法院108年度訴字第983號中華民國109年9月29日第一審判
決（起訴案號：臺灣臺南地方檢察署108年度偵字第13316號），
提起上訴，本院判決如下：
    主  文
上訴駁回。
    理  由
一、公訴意旨略以：被告高振豪明知具有殺傷力之改造手槍、子
    彈係槍砲彈藥刀械管制條例所列管之違禁物，非經中央主管
    機關之許可，不得持有或寄藏，竟未經許可，於民國104年1
    1月某日，在其位於臺南市○○區○○里○○000號之住處內，受名
    為「蔡明霧」（音譯）之友人委託，代為保管具有殺傷力之
    改造手槍一支（含彈匣，槍枝管制編號：0000000 000號）
    及具殺傷力之非制式子彈七顆，而寄藏前開手槍、子彈。嗣
    於108年7月29日0時25分許，被告駕駛車牌號碼0000-00號自
    用小客車在臺南市○○區○○街00巷0號前違規停車，巡邏員警
    見狀後上前盤查，當場在該自用小客車駕駛座腳踏墊上發現
    被告置放之前揭手槍一支（含彈匣內之子彈七顆），始查獲
    上情。因認被告涉犯修正前槍砲彈藥刀械管制條例第8條第4
    項之未經許可寄藏具殺傷力之改造手槍罪及槍砲彈藥刀械管
    制條例第12條第4項之未經許可寄藏子彈罪等語。
二、按犯罪事實應依證據認定之，無證據不得認定犯罪事實；又
    不能證明被告犯罪者應諭知無罪之判決，刑事訴訟法第154
    條第2項、第301條第1項分別定有明文。次按刑事訴訟法上
    所謂認定犯罪事實之積極證據，係指適合於被告犯罪事實認
    定之積極證據而言，雖不以直接證據為限，間接證據亦包括
    在內，然而無論直接或間接證據，其為訴訟上之證明，須於
    通常一般之人均不致有所懷疑，而得確信其為真實之程度者
    ，始得據為有罪之認定，倘其證明尚未達到此一程度，而有
    合理之懷疑存在，無從使事實審法院得有罪之確信時，即應
    由法院諭知被告無罪之判決（最高法院76年台上字第4986號
    判決意旨參照）。再按被告之自白，不得作為有罪判決之唯
    一證據，仍應調查其他必要之證據，以察其是否與事實相符
    ，刑事訴訟法第156條第2項定有明文。此立法意旨乃在防範
    被告自白之虛擬致與真實不符，故對自白在證據上之價值加
    以限制，明定須藉補強證據以擔保其真實性。而所謂補強證
    據，係指除該自白本身之外，其他足以證明該自白之犯罪事
    實確具有相當程度真實性之證據而言。至該被告前後供述是
    否相符、有無重大矛盾、指述是否堅決、態度是否肯定等情
    ，僅得為判斷其供述有無瑕疵之基礎，非自己相關犯罪事實
    之補強證據（最高法院103年度台上字第3117號判決意旨參
    照）。末按槍砲彈藥刀械管制條例所謂之「持有」，係指行
    為人將該條例所指之各式槍砲、彈藥、刀械、及主要組成零
    件，置於自己實力支配下之狀態而言；必須行為人主觀上對
    該等物品有執持占有、實行支配管領之意思，客觀上並已將
    之置於自己實力得為支配之狀態，始足當之。如主觀上欠缺
    為自己執持占有之意思，客觀上亦無將之置於自己支配管領
    範圍之內，自與應評價為犯罪行為之「持有」有別（最高法
    院98年度台上字第854號、第2366號判決意旨參照）。
三、公訴意旨認被告涉有上開罪嫌，無非係以被告於警詢及偵查
    中之自白、同車乘客趙憶媚及侯逸欣二人之證述，以及臺南
    市政府警察局永康分局扣押物品目錄表、臺南市政府警察局
    槍枝初步檢視報告表、現場照片、內政部警政署刑事警察局
    108年8月19日刑鑑字第1080076676號鑑定書等，為其主要論
    據。
四、被告經合法通知，無正當理由未於本院審理期日到庭，惟其
    於原審審理及本院行準備程序時，均否認有何非法寄藏具殺
    傷力之改造手槍及子彈犯行，辯稱：當天原本是由侯逸欣駕
    駛該自用小客車，之後才改由其駕駛，扣案之手槍及子彈乃
    侯逸欣之男友沈献欽所有，其從未接觸，也不知放在該自用
    小客車駕駛座腳踏墊上，其在警詢、偵查中陳稱扣案之手槍
    及子彈為其持有，係為沈献欽頂罪；又其駕駛前開自用小客
    車當時，並未發現上開改造手槍，該改造手槍或係其下車進
    入○○街友人住處時，遭人放置在駕駛座腳踏墊上等語。
五、經查：
  ㈠巡邏員警於108年7月29日0時25分許，見車牌號碼0000-00號
    自用小客車違規停放在臺南市○○區○○街00巷0號前，經通知
    該車車主侯逸欣移車，於侯逸欣打開駕駛座車門時，見駕駛
    座腳踏墊上有手槍一支（內裝子彈七顆），遂詢問在場之被
    告、車主侯逸欣、乘客趙憶媚該手槍為何人所有，待被告承
    認該手槍為其放置後，即逮捕被告並命被告提出該手槍供員
    警查扣，員警再繼續搜查車內物品等事實，業據侯逸欣、趙
    憶媚二人於警詢中陳明在卷（見警卷第18至23頁），並經查
    獲員警廖文志、王家明於原審審理時證述明確（見原審卷二
    第39至46、107至117頁），且有臺南市政府警察局永康分局
    扣押筆錄、扣押物品目錄表、車輛詳細資料報表、原審勘驗
    員警密錄器錄影內容之勘驗筆錄及現場照片六張附卷可憑（
    見警卷第41至45、47至49、58頁；原審卷一第114至116頁）
    。而扣案之改造手槍及子彈經送內政部警政署刑事警察局鑑
    定結果，扣案之改造手槍一支，係由仿半自動手槍製造之槍
    枝，換裝土造金屬槍管而成，擊發功能正常，可供擊發適用
    子彈使用，具殺傷力；扣案之子彈七顆，均係非制式子彈，
    由口徑9mm制式空包彈組合直徑約9.0mm金屬彈頭而成，採樣
    二顆試射，均可擊發，具殺傷力，亦有臺南市政府警察局槍
    枝初步檢視報告表、內政部警政署刑事警察局108年8月19日
    刑鑑字第1080076676號鑑定書各一份（見警卷第37至40頁；
    偵卷第23至26頁）附卷可稽，被告於本院行準備程序時，對
    於上情亦未爭執否認，此部分事實首堪認定。
  ㈡被告警詢及偵查中雖陳稱：扣案手槍及子彈是一名『蔡明霧』
    （同音字異）之男子，約於104年間（詳細時間不記得），
    拿到其住處（臺南市○○區○○里0鄰○○000號），說要寄放在其
    這邊；其於108年7月28日晚上，坐上前開自用小客車時，就
    把扣案之手槍及子彈放在駕駛座腳踏墊上等語（見警卷第4
    至8頁；偵卷第13至14頁），然依前引最高法院判決意旨，
    被告於警詢及偵查中所為之自白，仍應有其他足以證明該自
    白之犯罪事實確具有相當程度真實性之補強證據，始能據為
    有罪判決之依據。
  ㈢查車牌號碼0000-00號自用小客車登記在侯逸欣名下，於108
    年7月28日、29日，乃先由侯逸欣駕車，再換由被告駕駛至
    臺南市○○區○○街00巷0號前停放等事實，業據侯逸欣、趙憶
    媚二人於警詢時證述明確，復有前引車輛詳細資料報表一份
    在卷可查。據此，該自用小客車既登記在侯逸欣名下，且被
    告僅是臨時獲侯逸欣之授權駕駛該自用小客車，則除被告攜
    帶上車之物品外，本難認定被告對該自用小客車上之物品均
    具有實力支配之意思及行為。而原審依指定辯護人之請求囑
    警採集被告DNA唾液檢體連同被告指紋及扣案槍枝送請內政
    部警政署刑事警察局鑑定結果，並未在該槍枝上檢出被告之
    指紋及DNA-STR型別，反檢出侯逸欣男友沈献欽之DNA-STR型
    別，有臺南市政府警察局善化分局109年1月14日南市警善偵
    字第1090004157號函暨檢附勘察採證同意書及內政部警政署
    刑事警察局109年2月26日刑紋字第1090009883號鑑定書、同
    局109年3月17日刑生字第1090019448號鑑定書各一份（見原
    審卷一第125至127、133、141至142頁及407頁證件存置袋）
    在卷可參。倘扣案槍、彈果係如被告於警詢、偵查中所言，
    係其自104年起持有，至108年7月29日遭查獲，並於扣案前
    不久才置放於前開自用小客車駕駛座腳踏墊上，衡情應無在
    扣案手槍上未檢出被告之指紋或DNA-STR型別，反檢出不在
    扣押現場之沈献欽DNA-STR型別之理。
  ㈣況，沈献欽於原審審理中二度到庭證稱：其為與侯逸欣交往6
    年多之男女朋友，有時會駕駛車牌號碼0000-00號自用小客
    車，而其初雖否認扣案槍、彈為其所有（見原審卷一第223
    至227頁），然嗣後具狀到院陳稱扣案槍、彈為其所有（見
    原審卷一第255至259頁）。經原審再度提訊沈献欽到庭，其
    證稱：查獲槍枝是朋友寄放在我這裡的，我本來放在衣櫥，
    查獲前一天我放在車上，伸手進去藏在駕駛座座椅下方；警
    卷第47頁現場照片所示位置不是放置槍枝的位置，我不可能
    放得那麼明顯等語（見原審卷一第316至317、320頁）。查
    扣案手槍經送內政部警政署刑事警察局鑑定結果，檢出沈献
    欽之DNA-STR型別，已如前述，此與沈献欽於原審審理中證
    稱該槍枝係其放置等語，亦相吻合，則依卷存事證，實無從
    使法院確信扣案槍、彈為被告所有，或被告對之已有支配管
    領之事實。
  ㈤雖沈献欽於原審審理中，另證稱被告於案發前曾經數次自其
    住處拿走扣案之手槍云云（見原審卷一第316至319頁），且
    於本院審理中，沈献欽又具狀至臺灣臺南地方檢察署，否認
    其先前於原審審理中所為證詞內容之真實性（見本院卷第47
    至53頁）。然沈献欽指證被告曾數度取走扣案槍、彈等情，
    與被告於警詢及偵查中所為之自白內容不相符合，本難資為
    被告警詢、偵查中所為自白之補強；而其嗣後具狀改稱扣案
    槍彈非其所有，亦與卷存DNA鑑定結果不符，均無從據為不
    利於被告之認定。至侯逸欣、趙憶媚二人於警詢中陳稱扣案
    槍彈係被告所有云云，然車牌號碼0000-00號自用小客車係
    侯逸欣所有，且查獲當日初始係由侯逸欣駕駛；而趙憶媚則
    係於被告及侯逸欣二人下車訪友過程，獨自坐於該車副駕駛
    座位置等候，此業據侯逸欣、趙憶媚二人於警詢中自承在卷
    （見警卷第25、19頁），則侯逸欣既係車主，並於當日先行
    駕駛該自用小客車，其對車上查獲物品本有相當之利害關係
    ；而趙憶媚於被告及侯逸欣二人下車訪友過程，既獨自坐在
    該車副駕駛座位置，其於當時對扣案槍彈之管領可能性較已
    離開現場之被告及侯逸欣二人為高，不能排除係其將扣案槍
    彈由原本藏放位置取出觀看之可能。則侯逸欣、趙憶媚二人
    於本案既有相當程度之利害關係，亦無從僅憑其等於警詢中
    所為陳述逕為不利於被告之認定。
六、原審據被告於警詢、偵查中所為之自白，與其於審理中所為
    陳述、沈献欽證詞內容及卷存DNA鑑定結果不符，而卷存其
    餘事證亦僅能證明被告曾經自白持有扣案槍彈，以及扣案槍
    彈係在被告曾經駕駛之車牌號碼0000-00號自用小客車之駕
    駛座腳踏墊上查扣並有殺傷力而已，無法證明被告確有寄藏
    或持有扣案手槍及子彈之行為，因認本案仍有合理懷疑存在
    ，被告犯罪尚屬不能證明，乃為無罪判決之諭知，核無違誤
    。
　㈠檢察官上訴意旨雖以：沈献欽於原審證稱：被告跟我是很好
    的朋友，來我家就像逛廚房一樣，那支槍我本來放在衣櫥，
    被告發現後都常偷帶出去，我怕他拿去犯案，才把槍枝放在
    車上，後來還是躲不了被臨檢等語，是依沈献欽前揭所述，
    被告並非對於本案槍彈毫無接觸，而係於案發前多次攜帶該
    槍彈外出，故被告應有將該槍置於自己實力支配之事實。再
    查，被告於108年7月29日警詢時供稱：「（問：警方查獲你
    持有改造手槍一把（含彈匣一個、子彈七顆）時，槍枝和彈
    匣呈何種狀態？彈匣及槍膛有無子彈？）彈匣是插在槍枝內
    的，彈匣內有子彈六顆及槍膛內有子彈一顆」等語，則依被
    告經查獲時之警詢筆錄，被告係主動告知警方本案槍枝裝填
    子彈之細節，顯非對於本案槍彈毫無所悉。況員警王家明於
    原審審理時證稱：我們手持手電筒，看到手槍時，在場的兩
    名女生都嚇到了，但在場的男生（即被告）看起來沒有嚇到
    的樣子，他很平靜地承認槍是他的等語，根據員警所證述被
    告甫遭警查獲本案槍彈當時之反應，毫無任何驚嚇或訝異之
    情緒，反而平靜、主動坦承該槍彈係其所有，此等情形，實
    與對於該槍彈毫無所悉之人之情緒反應，顯然有別。是依前
    揭證據所示被告案發時對於本案槍枝裝填子彈之細節描述，
    以及被告經警查獲本案槍彈第一時間之反應，均可佐證證人
    沈献欽所述於案發前多次攜帶該槍彈外出乙節，應非子虛。
    再徵諸侯逸欣及被告警詢所述，其等一致陳稱108年7月28日
    晚間原本係由侯逸欣駕駛車牌號碼0000-00號自用小客車搭
    載被告，至同日22時30分許，侯逸欣駕駛該自用小客車至新
    營火車站後，始改由被告駕駛該自用小客車至臺南市○○區○○
    街00巷0號前（即本案警方盤查之地點）停車等語，復參酌
    本案槍彈經警查獲當時之照片，堪認本案槍彈放置在該自用
    小客車駕駛座前方之腳踏塾上，顏色為橘黃色，且有兩個手
    把，則自108年7月28日22時30分許至108年7月29日凌晨0時2
    5分許經警查獲時止，被告駕駛該自用小客車已達一段時間
    ，被告卻辯稱對於前述駕駛座前腳踏墊上放置一把顏色鮮明
    、造型特殊之本案槍枝毫無所悉，此等辯解，與常情不符，
    實難憑採等語，指摘原判決不當。
　㈡惟查：
　　⒈沈献欽於原審審理中所證被告多次攜槍外出等情，與被告
      於警詢、偵查中所為自白情節不符，無從資為本案之補強
      證據，已如前述。且依沈献欽於原審審理中所證情節，本
      案查獲當日，扣案槍彈既非被告將之放置在車牌號碼0000
       -00號自用小客車駕駛座下方，自無從逕認被告有何對扣
      案槍彈建立支配管領關係之故意，是沈献欽上開證詞內容
      無從據為不利於被告之認定。
　　⒉查獲員警王家明於原審審理中證稱：其等於現場請人將駕
      駛座車門打開後，持手電筒一照就發現扣案手槍，之後請
      駕駛人到旁邊，查看槍枝真假，將彈匣卸下，發現有子彈
      ，再請偵查隊鑑識組到場採證等語（見原審卷二第116頁
      ）；而卷內現場照片，亦顯示扣案槍枝彈匣已卸下，並與
      子彈七顆整齊排放於車牌號碼0000-00號自用小客車駕駛
      座座椅之狀態（見警卷第48頁）。就此而言，查獲員警於
      現場拆卸彈匣並清點子彈數量過程，被告既於現場全程觀
      看，則其於後續警詢過程陳述查扣子彈有無上膛及子彈數
      量，無從排除係就現場親眼所見員警清點槍彈過程所為之
      陳述，不能據為不利於被告之認定。至員警王家明於原審
      審理中所證當時被告與侯逸欣、趙憶媚二人神態是否平靜
      、慌張，即便屬實，亦與在場遭查獲之三人各自之心理質
      素有關，不能僅以被告神色平靜為由，逕認扣案槍、彈確
      係被告持有。
　　⒊沈献欽於原審審理中證稱扣案槍彈係由其本人於查獲前一
      日放置在車牌號碼0000-00號自用小客車駕駛座下方，已
      如前述，且該槍枝外型特殊、顏色鮮豔，亦有查獲現場照
      片在卷可憑，則依上述事證，當日首先駕駛該自用小客車
      並為該車車主之侯逸欣亦有知悉上開槍枝放置位置之可能
      。被告並非該自用小客車之車主，對於車內放置物品僅能
      被動接受，是即便被告知悉該自用小客車車內存放扣案槍
      枝，亦無從逕認其對扣案槍彈有進一步建立支配管領之持
      有意思。且被告與侯逸欣二人於員警查獲當時，原不在現
      場，車上僅有趙憶媚一人，已如前述，則扣案槍枝是否自
      始即放置在員警查獲當時所見位置，亦非無疑。是不能以
      員警查獲當時所見，逕為不利於被告之認定。
　㈢綜上所述，原判決並無違誤，檢察官上訴意旨仍執前詞指摘
    原判決不當，並無理由，應予駁回。
據上論斷，應依刑事訴訟法第368條、第371條，判決如主文。
本案經檢察官黃銘瑩提起公訴，檢察官廖舒屏提起上訴，檢察官
鍾和憲於本院到庭執行職務。
中　　華　　民　　國　　110 　年　　5 　　月　　20　　日
                  刑事第七庭    審判長法　官  吳勇輝
                                      法　官  吳錦佳
                                      法　官  周紹武
以上正本證明與原本無異。
檢察官如不服本判決應於收受本判決後20日內向本院提出上訴書
，其未敘述上訴理由者並得於提起上訴後20日內向本院補提理由
書。(但應受刑事妥速審判法第9條第1項各款規定之限制)。
本件被告不得上訴。
　　　　　　　　　　　　　　　　　　　書記官  楊宗倫 　
中　　華　　民　　國　　110 　年　　5 　　月　　20　　日
附錄法條：
刑事妥速審判法第9條
除前條情形外，第二審法院維持第一審所為無罪判決，提起上訴
之理由，以下列事項為限：
一判決所適用之法令牴觸憲法。
二判決違背司法院解釋。
三判決違背判例。
刑事訴訟法第三百七十七條至第三百七十九條、第三百九十三條
第一款之規定，於前項案件之審理，不適用之。